【裁判字號】    94,交上訴,163
【裁判日期】    950111
【裁判案由】    公共危險等
【裁判全文】
臺灣高等法院刑事判決               94年度交上訴字第163號
上  訴  人
即  被  告  乙○○
上列上訴人因過失傷害等案件，不服臺灣板橋地方法院94年度交
訴字第70號，中華民國94年10月7日第一審判決（起訴案號：臺
灣板橋地方法院檢察署94年度核退偵字第530號），提起上訴，
本院判決如下：
    主  文
上訴駁回。
    事  實
一、乙○○於民國九十三年八月二十五日二十時三十分許，在食
    用含酒精成分之燒酒雞致其呼氣酒精濃度已達公升零點三八
    毫克之情形下，駕駛車牌號碼為七Ｎ─三七四九號之藍色自
    用小貨車，沿臺北縣土城市○○街北向行駛（此部分不構成
    酒醉駕車之公共危險罪，業經原審判決無罪確定），於行經
    延吉街與金城路三段交岔路口欲為右轉進入金城路三段之時
    ，適有甲○○駕駛車牌號碼為ＮＷ八─○○一號之重型機車
    附載丙○○，自臺北縣土城市○○路○○道路與延吉街成一
    直線，以金城路三段為分界）南向行駛，於金城路三段與延
    壽路交岔路口左轉而甫進入金城路三段中央車道與內側車道
    分道線處。乙○○原應注意汽車駕駛人於飲用酒類或其他類
    似物後其吐氣所含酒精濃度超過每公升零點二五毫克者，不
    得駕車，且汽車行經交岔路口時不得超車，另行駛時駕駛人
    應注意車前狀況，並隨時採取必要之安全措施；而當時雖係
    夜間且天雨路面潮濕，然現場有燈光照明，路面無缺陷及障
    礙物，視距良好，並無不能注意之情形。乃乙○○仍疏於注
    意及此，不惟於食用含酒精成分之燒酒雞致其呼氣酒精濃度
    已達每公升零點三八毫克之情形下，仍違規駕駛車輛行駛，
    且因其前方同欲為右轉之自用小客車（車號不詳）車速較慢
    ，乙○○乃冒然加速自該車左方超車，超車右轉時復未注意
    車前狀況，所駕自用小貨車車頭因而撞及甲○○所駕重型機
    車右後方，使甲○○、丙○○人車倒地，致甲○○受有右手
    肘擦傷、右膝瘀青及右足踝擦傷等傷害，丙○○則受有頭部
    外傷及顱內出血等傷害。詎乙○○無視與甲○○所駕機車發
    生撞擊及該機車乘員倒地受傷之事實，竟未下車查看甲○○
    、丙○○之傷勢或為其他適當之處置，率為駕車離去而逃逸
    。嗣經適為執行巡邏勤務而行經該處之臺北縣政府警察局中
    和分局交通分隊警員陳俊傑見狀緊追在後，而於臺北縣中和
    市○○路與員山路口追及逮捕而查獲，並由據報到場處理之
    員警當場測得其呼氣中酒精濃度為每公升零點三八毫克。
二、案經甲○○及丙○○之父魏村澍訴由臺北縣政府警察局土城
    分局報告臺灣板橋地方法院檢察署檢察官偵查起訴。
    理  由
一、訊之被告乙○○固坦認於上開時間駕駛車牌號碼為七Ｎ─三
    七四九號之藍色自用小貨車，沿臺北縣土城市○○街北向行
    駛，並於延吉街與金城路三段交岔路口右轉進入金城路三段
    行駛，及遭員警於臺北縣中和市○○路與員山路口攔停指其
    撞及他人等情事，惟矢口否認有何過失傷害及肇事逃逸之行
    為，辯以當時根本未發生車禍，伊亦未曾感覺與其他車輛發
    生擦撞云云。經查：
    1.被告乙○○於九十三年八月二十五日二十時三十分許，駕
      駛車牌號碼為七Ｎ─三七四九號之藍色自用小貨車，沿臺
      北縣土城市○○街北向行駛，於行經延吉街與金城路三段
      交岔路口時右轉進入金城路三段後繼續行駛，嗣駛至臺北
      縣中和市○○路與員山路口時，為臺北縣政府警察局中和
      分局交通分隊警員陳俊傑自後追及攔停逮捕等情，為被告
      直承不諱，核與證人甲○○證述當時所見被告駕車行駛之
      路線、證人陳俊傑證述追趕逮捕被告之過程合致，堪為認
      定。
    2.又被告於行經延吉街與金城路三段交岔路口欲為右轉進入
      金城路三段之時，因其前方同欲為右轉之自用小客車（車
      號不詳）車速較慢，被告乃冒然加速自該車左方超車，適
      有甲○○駕駛車牌號碼為ＮＷ八─○○一號之重型機車附
      載丙○○，自臺北縣土城市○○路○○道路與延吉街成一
      直線，以金城路三段為分界）南向行駛，於金城路三段與
      延壽路交岔路口左轉而甫進入金城路三段中央車道與內側
      車道分道線處，遭被告所駕自用小貨車車頭撞及告訴人甲○○所駕重型機車右後方，使甲○○、丙○○人車倒地，
      致告訴人甲○○受有右手肘擦傷、右膝瘀青及右足踝擦傷
      等傷害，丙○○則受有頭部外傷及顱內出血等傷害，而被
      告於發生撞擊後未下車查看或為其他適當之處置即為駕車
      離去等事實，亦據告訴人甲○○於原審審理中結證明確，
      另證人丙○○雖無法記憶前揭車禍事故詳細過程，惟於偵
      查及原審審理中亦能清楚證陳係於上開時地搭乘告訴人甲○○之機車遭他車自後方撞及倒地並失去意識等情形，核
      與告訴人甲○○之證述相為吻合，並有卷附道路交通事故
      現場圖乙份、道路交通事故調查報告表 (一)( 二)各乙份
      、事故現場位置相片二幀（參九十四年度核退偵字第五三
      ○號偵查卷，下稱為核退卷，第四十九頁）、甲○○之亞
      東紀念醫院診斷證明書及丙○○病危通知單各乙份可為佐
      參（上開病危通知單病患姓名記載丙○○於九十三年七月
      二十二日更名前之舊名魏吟容，參卷附法務部戶役政查詢
      個人姓名原姓名更改資料查詢結果報表，惟通知單上誤植
      為「魏盈容」）。被告雖否認與告訴人甲○○之機車發生
      擦撞肇事，並以前開情詞置辯，惟：
      (1)被告所駕自用小貨車確於前開時地撞擊告訴人甲○○之
        機車，且被告車輛於撞擊後曾為減速，惟稍後即加速離
        去，而現場附近適有交通員警在場，員警乃立即緊追該
        自用小貨車等情，業經證人即適為在場目睹事故經過之
        沈峰汎於警詢及偵查中證述明確（參核退卷第三十六頁
        、第三十七頁，及九十三年度偵字第一三八八一號偵查
        卷，下稱為偵查卷，第十四頁）。又證人即逮捕被告之
        員警陳俊傑，亦於偵查中證陳當時因執行巡邏勤務而行
        經上開路段，聽聞對向車道有撞擊聲，轉頭觀看即見乙
        部藍色自用小貨車與乙部機車發生擦撞，遂立即至對向
        車道處理，經向告訴人甲○○確認係前方被告所駕自用
        小貨車肇事後，乃立即駕車追趕，其一路跟隨被告所駕
        自用小貨車，直至臺北縣中和市○○路與員山路口始追
        及而攔停查獲等語甚詳（參核退卷第六十四頁），亦核
        與證人沈峰汎之上開證述相為吻合。
      (2)又嗣後據報到場處理之臺北縣政府警察局土城分局警員
        林宜聖於到場時傷者業已送醫，現場留有一灘血跡，其
        將兩車撞擊點拍攝照片存證，而當時告訴人甲○○所駕
        機車上之擦痕尚可看出有被告所駕自用小貨車之油漆痕
        跡，另經以儀器當場對被告進行酒精濃度檢測結果，發
        現被告呼氣中酒精濃度為每公升零點三八毫克等情，亦
        據證人林宜聖於偵查及原審審理中結證明確（參偵查卷
        第十五頁，及原審審判筆錄第十六頁），並有卷附拍攝
        兩車狀況之相片十幀（參核退卷第四十八頁及第五十頁
        至第五十三頁）、九十三年八月二十五日二十時五十三
        分施測之酒精測定紀錄表乙紙（參核退卷第四十三頁）
        及原審卷附經濟部標準檢驗局呼氣酒精測試器檢定合格
        證書影本乙份可稽。而本件經內政部警政署刑事警察局
        採集被告自用小貨車右前輪弧上方藍色烤漆及告訴人機
        車右後底部車殼上微量外藍擦痕比對，以紅外線光譜分
        析法、掃描式電子顯微鏡、Ⅹ射線能譜分析法及熱裂解
        氣相層析質譜分析法鑑定結果，研判告訴人機車右後底
        部車殼上微量外來藍色擦痕與被告自用小貨車右前輪弧
        上方藍色烤漆之藍色層相似，此有該局九十四年三月二
        十三日刑鑑字第○九三○二○一五八一號鑑定書存卷可
        據，足以認定告訴人之機車右後方確曾與被告自用小貨
        車相接觸。而此項鑑定結果，復與告訴人甲○○、證人
        沈峰汎及林宜聖前揭證述吻和，堪為其三人證述真實性
        之佐證。而被告所為辯解則與前開鑑定結果不符，復無
        其他事證可認所辯屬實，自難得為遽信。是以告訴人甲○○、證人沈峰汎及林宜聖上開證述足認與事實相符，
        被告在食用含酒精成分之燒酒雞致其呼氣酒精濃度已達
        每公升零點三八毫克之情形下仍駕車行駛，且於右轉之
        時冒然超越前車並撞及前方已進入金城路三段道路行駛
        之告訴人甲○○機車，使甲○○、丙○○人車倒地成傷
        ，而被告於發生撞擊後未下車查看或為其他適當之處置
        即為駕車離去等事實，堪為認定。
    3.按「汽車駕駛人有左列情形之一者，不得駕車：二飲用酒
      類或其他類似物後其吐氣所含酒精濃度超過每公升零點二
      五毫克或血液中酒精濃度超過百分之零點零五以上者。」
      、「汽車超車及讓車時，應依左「汽車超車及讓車時，應
      依左列規定：一行經彎道、陡坡、狹橋、隧道、交岔路口
      、鐵路平交道、道路修理地段、市區交通頻繁處所時，不
      得超車。」、「汽車行駛時，駕駛人應注意車前狀況及兩
      車併行之間隔，並隨時採取必要之安全措施。」，道路交
      通安全規則第一百十四條第二款、第一百零一條第一款及
      第九十四條第三項分別規定甚明，被告駕車行駛自應依上
      開規定而為注意。且依附卷之交通事故調查報告表所載及
      現場相片所示，本件肇事時雖係夜間且天雨路面潮濕，然
      現場有燈光照明，路面無缺陷及障礙物，視距良好，並無
      不能注意之情形。乃被告仍疏於注意及此，不惟於食用含
      酒精成分之燒酒雞致其呼氣酒精濃度已達每公升零點三八
      毫克之情形下，仍違規駕駛車輛行駛，且因其前方同欲為
      右轉之自用小客車車速較慢即違規冒然加速自該車左方超
      車，於超車右轉時所駕自用小貨車車頭復撞及前方已左轉
      完成行駛於金城路三段道路之告訴人甲○○重型機車右後
      方，使甲○○、丙○○人車倒地，並因此造成其等受傷之
      結果，足認其就本件告訴人之傷害結果為有過失，並具有
      相當因果關係。
    4.又被告於右轉時其車頭確有撞及告訴人機車右後方，並致
      告訴人甲○○與附載之丙○○人車地成傷乙節，已認定如
      前，則被告所駕車輛車頭既撞及告訴人機車右後方，衡情
      由碰撞聲響及駕駛座視線所及，被告當無不知撞及他車之
      可能。參諸證人沈峰汎前開證述關於被告所駕自用小貨車
      撞擊告訴人甲○○之機車後曾為減速，惟稍後即加速離去
      之事實，已足認定被告當時確已知悉撞擊告訴人機車倒地
      。而機車因欠缺如汽車之車身外殼可資保護乘員，茍於行
      進間驟然倒地，必然造成乘員因遭車身傾壓或與道路之撞
      擊、摩擦等作用而受有身體傷害之結果，此為社會週知之
      事實，被告就此亦難諉為不知。則被告明知其所駕車輛撞
      及告訴人機車倒地，該機車乘員必然因此突發事故受有身
      體傷害，竟未下車查看甲○○、丙○○之傷勢或為其他適
      當之處置，即率為駕車離去，實已足認其主觀上有肇事逃
      逸之故意無訛。
    5.綜上所述，本件事證明確，被告如事實欄所載之犯行堪為
      認定，應予依法論科。
二、核被告乙○○其所為，係犯刑法第二百八十四條第一項前段
    之過失傷害罪，及同法第一百八十五條之四之駕駛動力交通
    工具肇事致人傷害而逃逸罪。其以一個過失行為造成甲○○
    、丙○○二人受傷之結果，侵害兩個身體法益，觸犯二過失
    傷害罪名，為想像競合犯，應依刑法第五十五條之規定，從
    其中致傷情節較重之過失傷害丙○○部分之犯罪處斷。被告
    所犯上開二罪間，犯意各別，行為互殊，罪名有異，應予分
    論併罰。被告肇事當時呼氣中酒精濃度為每公升零點三八毫
    克，雖尚乏明確事證可認已達於不能安全駕駛之程度，惟已
    然超過法定不得駕車之每公升零點二五毫克之標準，為酒醉
    駕車，其因而致人受傷，所犯過失傷害罪應依道路交通管理
    處罰條例第八十六條第一項規定加重其刑；至於所犯刑法第
    一百八十五條之四駕駛動力交通工具肇事致人傷害而逃逸之
    罪，因該項犯罪之立法意旨係對一般動力交通工具駕駛人肇
    事致人死傷而逃逸之處罰，旨在懲罰肇事逃逸，核與上開道
    路交通處罰條例第八十六條第一項關於酒醉駕車加重處罰之
    立法意旨無涉，自無適用該項規而為加重之餘地，並此敘明
    （最高法院九十二年度臺非字第六十號判決要旨參照）。
三、原審認被告罪證明確，適用刑法第第二百八十四條第一項前
    段、第一百八十五條之四、第五十五條、第五十一條第五款
    ，道路交通管理處罰條例第八十六條第一項、罰金罰鍰提高
    標準條例第一條前段之規定，及審酌被告並無因犯罪獲判罪
    刑之前科，有本院被告全國前案紀錄表乙份在卷可佐，素行
    非劣，教育程度為國民小學畢業（參被告警詢筆錄教育程度
    欄），其酒後違規駕車、違規超車及未注意車前狀況之過失
    程度匪淺，所造成被害人傷害之程度亦非輕，而於肇事後逃
    逸，惡性亦重，並其犯罪後之態度等一切情狀，分別量處有
    期徒刑三月及八月，並定其應執行刑為有期徒刑十月，其認
    事用法及量刑，均無違誤，被告上訴意旨，仍執陳詞，否認
    犯罪，為無理由，其上訴應予駁回。
據上論斷，應依刑事訴訟法第368條，判決如主文。
本案經檢察官沈世箴到庭執行職務。
中    華    民    國    95    年    1    月    11     日
                  臺灣高等法院交通法庭
                      審判長法  官  葉騰瑞
                            法  官  謝靜恒
                            法  官  莊明彰
以上正本證明與原本無異。
肇事逃逸部分如不服本判決，應於收受送達後十日內向本院提出
上訴書狀，其未敘述上訴之理由者並得於提起上訴後十日內向本
院補提理由書（均須按他造當事人之人數附繕本），其餘不得上
訴。
                            書記官  廖逸柔
中    華    民    國    95    年    1    月    11     日
附錄：本案論罪科刑法條全文
刑法第284條
因過失傷害人者，處六月以下有期徒刑、拘役或五百元以下罰金
，致重傷者，處一年以下有期徒刑、拘役或五百元以下罰金。
從事業務之人，因業務上之過失傷害人者，處一年以下有期徒刑
、拘役或一千元以下罰金，致重傷者，處三年以下有期徒刑、拘
役或二千元以下罰金。
刑法第185條之4
駕駛動力交通工具肇事，致人死傷而逃逸者，處六月以上五年以
下有期徒刑。


司法院資訊處製作；財團法人民間司法改革基金會備份。
